【裁判字號】    89,台上,7723
【裁判日期】    891221
【裁判案由】    違反槍砲彈藥刀械管制條例
【裁判全文】
最高法院刑事判決                              八十九年度台上字第七七二三號
    上  訴  人  甲○○
右上訴人因違反槍砲彈藥刀械管制條例案件，不服台灣高等法院中華民國八十七年九
月二十八日第二審判決（八十七年度上訴字第一一八九號，起訴案號：台灣新竹地方
法院檢察署八十六度偵字第八三一六、九一一四號），提起上訴，本院判決如左：
    主  文
原判決關於甲○○部分撤銷，發回臺灣高等法院。
    理  由
本件原判決認定上訴人甲○○於民國八十六年五月底某日，在某不詳地點受某姓名年
籍不詳之人之請託，未經許可無故代為寄藏如原判決附表編號二所示具有殺傷力之玩
具改造手槍二支及子彈五發，並將之藏放在其新竹市○○路○段七○八號之住處。又
於同年七月間某日，在新竹中華路六段一帶某巷內，以新台幣（下同）四萬元之代價
，向邱盛東（由檢察官另行偵辦）購得如原判決附表編號一所示具有殺傷力之玩具手
槍一支及子彈六發，即將之藏放於上址住處。嗣上訴人於同年九月七日二十一時許，
在新竹市○○路天公壇前，將原判決附表編號一之手槍一支及子彈三發，以五萬三千
元之代價，販售予黃榮祥。黃某試射結果，發現該槍無法正常擊發，並告知上訴人。
上訴人乃於同年月十日將原判決附表編號一中之其餘三發子彈補送予黃某。惟黃某仍
不滿意，上訴人乃同意另尋其他買主。嗣於同年月十二日二十一時四十分許，黃榮祥
攜帶如原判決附表編號一所示之槍、彈與上訴人一同前往新竹成功路一二九號龍來亞
賓館一○一號房內尋找買主時，為警查獲，並扣得如原判決附表編號一所示之槍、彈
。嗣上訴人於同年月十八日在警方未發覺前，主動向警員林銘忠供稱尚寄藏他人之槍
、彈，並配合警方至其前揭住處扣得如原判決附表編號二所示之槍、彈，而自首接受
裁判等情。因而撤銷第一審關於上訴人違反槍砲彈藥刀械管制條例暨定執行刑部分之
判決，改判依想像競合犯關係從一重論處上訴人未經許可販賣彈藥，及未經許可無故
寄藏可發射子彈具有殺傷力之槍枝罪刑；並諭知應於刑之執行完畢或赦免後令入勞動
場所強制工作年，固非無見。
惟查，(一)、按八十六年十一月二十四日公告修正之槍砲彈藥刀械管制條例第十九條第
一項固增列有保安處分之規定。但依司法院大法官會議於八十七年十二月十八日所著
釋字第四七一號解釋，其中有關按個案情節符合比例原則始得適用修正後之該條例宣
付保安處分之解釋，係指行為在該條例修正生效後者而言。至行為在該條例生效前而
尚待審判之案件，依上開解釋意旨，則無刑法第二條第二項之適用，亦即仍應依從新
從輕之原則，而不溯及既往。從而，行為在該條例修正生效前而犯修正後該條例第十
九條第一項所列之罪，於裁判時，依行為人所為行為之嚴重性，表現之危險性及未來
行為之期待性，縱認有予以感化矯正之必要性及相當性，亦僅得審究其是否合於刑法
第九十條第一項之強制工作要件而為適法之諭知外，不得適用行為人行為時所未規定
之修正後該條例有關保安處分規定宣付強制工作。原判決認定上訴人犯罪時間係自八
十六年五月底某日起，至同年九月十八日止，既在上開條例修正前，依上開說明，自
無適用修正後該條例第十九條第一項所規定保安處分之餘地。乃原判決竟仍適用刑法
第二條第二項之規定，依修正後之該條例第十九條第一項宣付強制工作，依上說明，
其適用法則自屬不當。(二)、原判決依據警員林銘忠在第一審之證述，認定上訴人於八
十六年九月十八日，主動向警方自首而查獲如原判決附表編號二所示之槍、彈等情，
而依修正前槍砲彈藥刀械管制條例第十三條之二第一項前段之規定減輕其刑。惟卷查
警員林銘忠於第一審證稱：「（八十六年九月十八日查獲改造槍枝共二支子彈五顆？
）在楊家房內衣櫃查獲，但第一天我未實際參與，借提出來他（指上訴人）說希望可
判輕點才均交代出來，但第一天我未參加，邱（盛東）有借提出來不承認」等語（見
第一審卷第五十五頁正反面）。似未陳明上訴人是否在警方尚未發覺其犯罪前，即主
動供出持有前揭槍、彈之犯行；且其所謂「第一天我未實際參與」一語究何所指？亦
有不明，原審未進一步究明原委，遽採為認定上訴人已對上開犯行自首之唯一依據，
已有未洽。且卷查苗栗縣警察局通宵分局係於八十六年九月十七日，因秘密證人（代
號Ａ１，年籍資料見偵查卷附密封袋）檢舉上訴人持有八厘米手槍二支，乃函請台灣
新竹地方法院檢察署准予借提上訴人，旋於同年月十八日帶同上訴人在其住處查獲如
原判決附表編號二所示之槍、彈。此有該秘密證人訊問筆錄、上訴人借提訊問筆錄、
苗栗縣警察局通宵分局八十六年九月十九日通警刑字第二三四四九號函暨查獲槍、彈
之照片六張附卷可稽（見偵查卷第八十六頁至第八十九頁、第九十七頁至第一○二頁
）。則警方究竟係因秘密證人之檢舉而發現上訴人前揭犯嫌，抑或因上訴人之自首而
查獲，尚非無研求餘地。原審未深入調查明白，遽認上訴人符合自首之要件，而依前
揭規定減刑，尚嫌速斷，難謂無應於審判期日調查之證據而未予調查之違法。上訴意
旨雖未指摘及此，然以上為本院得依職權調查之事項，應認原判決關於甲○○部分有
撤銷發回之原因。
據上論結，應依刑事訴訟法第三百九十七條、第四百零一條，判決如主文。
中      華      民      國    八十九    年     十二     月    二十一    日
                              最高法院刑事第七庭
                                  審判長法官  吳  雄  銘
                                        法官  石  木  欽
                                        法官  郭  毓  洲
                                        法官  吳  三  龍
                                        法官  劉  介  民
      右正本證明與原本無異
                                              書  記  官
中      華      民      國    八十九    年     十二     月    二十六    日


司法院資訊處製作；財團法人民間司法改革基金會備份。
